臺灣高等法院刑事裁定
109年度聲字第4114號
聲明異議人
即  受刑人  黃俊傑


                （現於法務部○○○○○○○○○執行中）
上列聲明異議人即受刑人因詐欺案件，對於臺灣新北地方檢察署
檢察官執行之指揮(109年度執沒字第473號），聲明異議，本院
裁定如下：
    主  文
聲明異議駁回。
    理  由
一、聲明異議意旨略以：聲明異議人即受刑人黃俊傑因詐欺案件
    ，經本院以108年度上易字第1761號判決，並諭知未扣案之
    犯罪所得沒收，於全部或一部不能沒收或不宜執行沒收時，
    追徵其價額，並判決確定在案。惟該案之犯罪所得，就告訴
    人鄭巽文部分，聲明異議人已於民國107年9月27日，在臺灣
    新北地方法院法庭大廈2樓賠償新臺幣（下同）5,600元，交
    由林柏濤代收，有和解書可參。是臺灣新北地方檢察署（下
    稱新北地檢署）以新北檢德壬109執沒473字第1090088206號
    函就犯罪所得3萬7,600元範圍內執行沒收，並未扣除上開5,
    600元，實已超過犯罪所得，因此聲明異議，以免對聲明異
    議人重複剝奪，而損害權益云云。
二、按判決確定後即生效力，檢察官如依確定判決內容為指揮執
    行，自難指檢察官執行之指揮為違法或其執行方法不當（最
    高法院100年度台抗字第936號裁定意旨參照）。次按犯罪所
    得，屬於犯罪行為人者，沒收之，於全部或一部不能沒收或
    不宜執行沒收時，追徵其價額。犯罪所得，包括違法行為所
    得、其變得之物或財產上利益及其孳息；犯罪所得已實際合
    法發還被害人者，不予宣告沒收或追徵，刑法第38條之1第1
    項前段、第3項至第5項分別定有明文。有關犯罪所得沒收規
    定之立法意旨，係為貫徹任何人都不得保有犯罪所得之原則
    ，以澈底剝奪犯罪所得之方式，以根絕犯罪誘因，同時避免
    被告坐享犯罪所得而顯失公平正義。又刑法沒收目的在剝奪
    犯罪不法利得，以預防犯罪，基於被害人保護優先及交易安
    全之維護，不僅第三人對於沒收標的之權利不應受沒收裁判
    確定效力影響，對於國家沒收或追徵之財產，因與犯罪行為
    有關，自應賦予被害人優先行使其債權之權利，以避免因犯
    罪行為人履行不能，致求償無門，有害於被害人權利之實現
    ，同法第38條之3第2項規定「第三人對沒收標的之權利或因
    犯罪而得行使之債權均不受影響」，是刑法第38條之1第5項
    明定限於個案已實際合法發還時，始毋庸沒收，除判決確定
    後有被害人主張發還時，可依刑事訴訟法第473條第1項規定
    聲請發還外，被害人亦得依民事訴訟或其他程序對犯罪行為
    人主張權利。則縱使被告或受刑人已與被害人達成調解、訴
    訟上和解或被害人經由民事確定判決取得執行名義，倘尚未
    給付，應認被告仍保有犯罪所得，檢察官依判決執行沒收被
    告或受刑人之犯罪所得，於法即無不合。
三、經查：
  ㈠聲明異議人即受刑人黃俊傑（下稱異議人）因詐欺案件，經
    本院以108年度上易字第1761號判決，就異議人犯如附表編
    號1至9所示之罪，判處應執行有期徒刑1年，及以1千元折算
    1日之易科罰金折算標準，並說明未扣案附表編號3（告訴人
    彭志偉部分）之犯罪所得3萬2,000元、附表編號8（告訴人
    鄭巽文部分）之犯罪所得5,600元，依法宣告沒收、追徵，
    且於108年11月26日判決確定等情，有本院108年度上易字第
    1761號刑事判決、本院被告前案紀錄表在卷可按。
　㈡嗣經新北地檢署執行檢察官依上開確定判決內容，依法執行
    追徵異議人未扣案之犯罪所得共3萬7,600元，而於109年1月
    30日以新北檢兆壬109執沒473字第1090006829號函、於109
    年8月27日以新北檢德壬109執沒473字第1090088206號函，
    函囑法務部○○○○○○○於3萬7,600元之範圍內，自異議人之保
    管金及勞作金酌留在監生活所需經費（3,000元）後，餘款
    匯送新北地檢署302專戶，以執行追徵款等情，經本院調閱
    新北地檢署109年度執沒字第473號卷宗核閱屬實，並列印上
    開函文2份在卷可查。
　㈡至異議人所稱：有和解書，並賠償告訴人鄭巽文5,600元，交
    由林柏濤代收乙節。惟查：異議人並未提出和解書以供查閱
    ，另經本院於109年11月16日電詢告訴人鄭巽文、告訴代理
    人余昊澤，是否收到或透過林柏濤收到異議人之和解金之5,
    600元賠償金？業據告訴人表示「未曾收到被告（即本件異
    議人）的賠償金，余昊澤曾用手機傳簡訊請被告賠償，但被
    告迄未給付5,600元」等語，有本院公務電話查詢紀錄表可
    佐（見本院卷第25頁）。
　㈢依上所述，本件既未將犯罪所得實際發還告訴人鄭巽文，且
    異議人亦未賠償告訴人鄭巽文，即無聲明異議意旨所指其權
    益遭重複剝奪之情。而檢察官依確定判決執行沒收及追徵程
    序，於法有據，並無執行指揮不當之處。聲明異議人對上開
    執行命令聲明異議，為無理由，應予駁回。
據上論斷，依刑事訴訟法第486條，裁定如主文。
中　　華　　民　　國　　110 　年　　1 　　月　　28　　日
              　  刑事第二十三庭審判長法　官  許永煌
　　　　　　　　　　　　　　　　　    法　官  吳定亞
　　　　　　　　　　　　　　　　　    法　官  黃美文
以上正本證明與原本無異。
不得抗告。
                                　    書記官  彭威翔
中　　華　　民　　國　　110 　年　　1 　　月　　29　　日